臺灣臺中地方法院民事判決
110年度沙簡字第25號
原      告  郭丞澔  

訴訟代理人  王俊文律師
複代理人    鄭閩伃  
被      告  洪國瀚  
            紀景桓  
            楊季霖  
            楊文進  
            童英傑  
共      同
訴訟代理人  林益輝律師
上列當事人間請求損害賠償事件，本院於民國111年3月9日言詞
辯論終結，判決如下：
    主      文
被告楊季霖、楊文進應連帶給付原告新臺幣肆拾參萬參仟壹佰參
拾伍元，及自民國一一○年六月二十六日起至清償日止，按年息
百分之五計算之利息。
原告其餘之訴駁回。
訴訟費用由被告楊季霖、楊文進連帶負擔百分之六十五，餘由原
告負擔。
本判決第一項得假執行。但被告楊季霖、楊文進如各以新臺幣肆
拾參萬參仟壹佰參拾伍元為原告預提供擔保後，得免為假執行。
    事實及理由
一、原告主張：原告因與被告洪國瀚有債務關係，於民國109年2
    月15日凌晨2時許，與被告洪國瀚洽談債務問題，當時被告
    洪國瀚之友人即被告紀景桓、楊季霖、童英傑亦在場，原告
    與被告洽談過程中，雙方因故而起爭執，詎料原告竟遭被告
    洪國瀚、紀景桓、楊季霖、童英傑4人（下稱被告4人）毆打
    全身各處，致受有左手尺骨骨折、下唇撕裂傷、頭部挫傷、
    背部鈍挫傷合併瘀腫、右小腿挫傷等傷害。被告4人，雖僅
    被告楊季霖遭法院判刑確定，但因原告自己未曾在偵查程序
    出庭情況下，除被告楊季霖外均脫免刑責，實際上被告4人
    於案發時確有共同侵權行為，且其於刑事程序之供述內容，
    有多處不合理，民事法院應不受刑事程序認定之拘束，自應
    連帶負責。又被告楊季霖於上開行為時，尚未滿20歲，其法
    定代理人即被告楊文進對於被告楊季霖疏於監督，致原告受
    有上開損害，自應與被告楊季霖連帶負責。原告因本件傷勢
    ，受有如下損害：㈠醫療費用部分：原告至童綜合醫療社團
    法人童綜合醫院（下稱童綜合醫院）就診，共支出新臺幣（
    下同）84,835元；㈡不能工作損失：因原告職業為廚師，因
    本件受傷而無法工作，依原告請假單共請了6個月又15天，
    共193日，每日以2,200元計算，共424,600元；㈢看護費用共
    90日，每日以1,200元計算，共108,000元；㈣慰撫金64,580
    元，以上共682,015元。為此，原告依民法第184條第1項、
    第195條第1項侵權行為之法律關係，提起本件訴訟，請求被
    告連帶給付。並聲明：㈠被告洪國瀚、紀景桓、楊季霖、童
    英傑應連帶給付原告682,015元，及自110年6月26日起至清
    償日止，按年息5%計算之利息。㈡被告楊季霖、楊文進應連
    帶給付原告682,015元，及自110年6月26日起至清償日止，
    按年息5%計算之利息。㈢前二項所命給付，任一被告已為給
    付全部或一部者，其餘被告就給付範圍內，免給付之義務。
二、被告則以：原告於109年2月15日凌晨4時左右，至被告洪國
    瀚承租之臺中市○○○道○段000號3樓，斯時被告4人與友人胡
    藝耀等人在一起喝酒、聊天，原告到場後表示擬償還積欠被
    告洪國瀚之8,000元，併將交還已借多時之自小貨車，雙方
    談論約20分左右，原告要求被告洪國瀚開車載其去他處開其
    車，惟被告洪國瀚因已有喝酒，表示無法開車，擬回家睡覺
    ，遂與在場之被告紀景桓（包括與其女友曾惠美）、胡藝耀
    等，即下樓先行離開現場，現場僅留被告楊季霖、童英傑2
    人，嗣後因原告將交還被告洪國瀚之車鑰匙擬取走，經與在
    場之被告楊季霖互搶車鑰匙，雙方發生拉扯，原告隨即執 
    現場之拐杖鎖揮打被告楊季霖，不慎將拐杖鎖掉落地上，被
    告楊季霖遂檢起反擊其手及背部等情，且原告對被告4人所
    提出之傷害告訴，就被告洪國瀚、紀景桓、童英傑（下稱被
    告洪國瀚等3人）部分，業經檢察官以109年度偵字第11086
    號為不起訴處分並確定，故被告洪國瀚等3人均無侵權行為
    甚明。另原告於當日凌晨5時左右離開現場後，曾於當日5時
    18分、5時43分打電話給被告洪國瀚，斯時原告亦未表示受
    他人傷害有受傷之情狀，嗣後迄至當日上午10時20分，始至
    童綜合醫院急診，顯徵原告自離開現場，迄至醫院之3-4小
    時期間，原告有否在他處另受傷害？殊值疑義。況依本案勘
    驗結果，原告於離去前，尚能與被告童英傑、楊季霖在宋發
    地外之路邊談話，斯時身體並無受傷情狀，其手尚能舉起與
    地面過過90度之角度，又自行開車離去，可徵被告楊季霖對
    原告之傷害並非嚴重，故原告當日凌晨5點多至10點20分前
    之期間所受傷勢，殊無要求由被告楊季霖負責之理，則原告
    之醫療費請求部分，被告楊季霖認為僅在1萬元以內不爭執
    ，也同意原告自110年6月26日起算的遲延利息，另原告請求
    的醫療費部分，不需要這麼多診斷證明書，有些證明書和本
    件請求無關，且由原告所提第2份診斷證明書，其上記載：
    「病患於109年2月15日於急診就診，下唇撕裂傷縫合5針，
    經急診處置後辦理住院治療」，足徵原告當日上午至童綜合
    醫院急診前，應係在他處另受到「下唇撕裂傷」等傷害而急
    診就醫，原告傷勢也不需要住院。並聲明：原告之訴駁回，
    如受不利之判決，願提供擔保請求免為假執行。
三、本院整理兩造不爭執事項（見本院卷第412頁）：
  ㈠原告指述被告4人對伊傷害之侵權行為，就被告洪國瀚等3人
    刑事部分，業據檢察官為不起訴處分並經再議駁回確定。被
    告楊季霖部分，業經本院以109年度沙簡字第602號刑事判決
    判處有期徒刑3月，如易科罰金，以1,000元折算1日確定。
  ㈡原告於109年2月15日凌晨5時許離去前，與被告童英傑、楊季
    霖在案發地外之路邊談話，之後自行開車離去。
　㈢原告於109年2月15日凌晨5時左右離開現場後，曾於5時18分
    打電話予被告洪國瀚詢問R9-5850銀色三菱貨車要停放何處
    ？經被告洪國瀚告知停放在臺中市梧棲區臺灣大道八段與民
    和路口的全家便利商店，原告於5時43分再打電話給被告洪
    國瀚告知車輛已停妥。
　㈣原告係於109年2月15日上午10時20分至臺中市沙鹿區之童綜
    合醫院急診。
四、得心證之理由：　
  ㈠原告主張其於109年2月15日上午10時20分至臺中市沙鹿區之
    童綜合醫院急診，當時受有左手尺骨骨折、下唇撕裂傷、頭
    部挫傷、背部鈍挫傷合併瘀腫、右小腿挫傷傷害等情，有原
    告於本案所提童綜合醫院診斷證明書共3紙）見本院卷第33
    、35、123頁）為證，並為被告所不爭執，自堪信為真正。
　㈡原告主張上開傷勢係被告4人共同傷害所造成，被告則辯稱：
    被告楊季霖確有傷害行為，但未造成原告如此之傷勢，另被
    告洪國瀚等3人則未為傷害行為等語。經查：
　⒈就原告主張被被告4人毆打部分，原告雖於109年2月17日警詢
    時表示：到達現場後，遭到被告洪國瀚的小弟約4人辱駡，
    隨後有一名小弟持鋁棒朝伊的腳傷害，後來被告洪國瀚及其
    他人見狀後各持鋁棒及酒瓶朝伊的身體傷害，之後被告洪國
    瀚就叫伊下跪面壁，後來這群人持鈍器朝伊頭部傷害及身體
    亂打等語（見偵卷第50、51頁），於109年3月2日警詢筆錄
    時，則指認其中1名係被告紀景桓，並表示：被告紀景桓有
    叫現場的年輕人把門鎖起來，並持酒瓶重擊伊的頭部，之後
    被告洪國瀚叫另一人打伊，其他人見狀之後也跟著打伊，另
    證人「耀哥」全程在場，及被告紀景桓的女性友人也全程在
    場等語（見偵卷第58-62頁）。惟查：
　⑴在場證人胡藝耀於109年2月23日警詢時證稱：伊在場時，看
    到原告與被告洪國瀚就像朋友般聊天，並無吵架或氣氛不佳
    之情，且伊當時並未看到被告洪國瀚、紀景桓、童英傑、楊
    季霖等人有告訴人指訴之上開行為。伊後來與被告洪國瀚先
    離開，不知道之後發生何事等語（見偵卷第77-81頁）；核
    與被告洪國瀚於109年3月6日於警詢時之供述：原告訴人在
    伊公司以東，有經營一間餐飲店，有時缺錢，會請伊代墊現
    金給備料廠商。又原告有於上開時、地與伊見面，當時被告
    紀景桓、童英傑及楊季霖及友人胡藝耀也在場。原告當時是
    拿8000元來還錢給伊，並非交借款利息，伊與在場之人當時
    並無將原告鎖在房間內，也無毆打、恐嚇原告，亦無強迫原
    告簽本票。後來伊與被告紀景桓、胡藝耀先離開，只剩原告
    、被告楊季霖及童英傑等人留在現場等語（見偵卷第21-26
    頁）；被告紀景桓於109年3月6日警詢時之供述：伊有於上
    開時、地在場，伊是與女友一起去找被告洪國瀚聊天，伊與
    在場之人當時並無將原告鎖在房間內，也無毆打、恐嚇原告
    ，後來伊與女友、被告洪國瀚及友人胡藝耀等人先離開，離
    開之前原告沒有受傷，後來只剩原告、被告楊季霖及童英傑
    等人留在現場，伊後來才知道原告與被告楊季霖起爭執被打
    傷等語（見偵卷第27-31頁）；被告童英傑於109年3月20日
    於警詢時之供述：伊有於上開時、地在場，當時被告洪國瀚
    、紀景桓、童英傑及友人胡藝耀也在場，伊與在場之人當時
    並無將原告鎖在房間內，也無毆打、恐嚇原告，後來被告洪
    國瀚、紀景桓等人先離開，只剩伊、原告及被告童英傑留在
    現場，被告楊季霖因故與告訴人起爭執後，被告楊季霖有拿
    拐杖鎖毆打原告等語（見偵卷第41-47頁）均大致相符，應
    足採信。
　⑵至被告楊季霖雖曾於109年6月9日檢察官訊問時，供稱：伊跟
    原告起爭執時，現場還有被告童英傑、洪國瀚在場等語（見
    偵卷第143頁），惟查，被告楊季霖於109年3月15日警時之
    供述：伊有於上開時、地在場，當時被告洪國瀚、紀景桓、
    童英傑及友人胡藝耀也在場，伊與在場之人當時並無將原告
    鎖在房間內，也無毆打、恐嚇原告，後來被告洪國瀚、紀景
    桓、胡藝耀等人先離開，只剩伊、原告及被告童英傑留在現
    場。伊與原告因故起爭執後，伊有拿拐杖鎖毆打原告等語（
    見偵卷第33-39頁），足證被告楊季霖於上開偵訊之供述顯
    與警詢不同，亦與其他被告之陳述、證人胡藝耀之證述不同
    ，難憑此即認被告洪國瀚等3人確有原告所指述之傷害行為
    ，另證人即原告妹妹郭乃菁於本院111年2月16日言詞辯論時
    雖證稱：原告曾向伊表示係有人拿酒瓶、有人拿鋁棒打他等
    語，惟此部分係聽聞自原告之陳述，證人郭乃菁並未親自見
    聞，自難憑採，原告就此既未舉證以實其說，故原告此部分
    之主張自不可採信，而應認確實僅有被告楊季霖1人之傷害
    行為。
　⒉就原告主張受到被告楊季霖傷害，致受有左手尺骨骨折、下
    唇撕裂傷、頭部挫傷、背部鈍挫傷合併瘀腫、右小腿挫傷等
    傷害部分，業據原告提出童綜合醫院診斷證明書共3紙（見
    偵卷第83、85頁原本、本院卷第123頁影本，另本院卷第33
    、35頁之影本則與上開偵卷第83、85頁原本相符），並有受
    傷之照片（見偵卷第87-93頁）為證。被告雖辯稱：原告係
    於案發凌晨5時許離開現場，當日尚能駕駛車輛，係至當日
    上午10時20分始就診，其傷勢應係離開現場後另外其他傷勢
    造成的云云。惟查，證人郭乃菁於本院111年2月16日言詞辯
    論時已證稱：當天早上8點多我姐跑來2 樓我房間說我哥哥
    受傷出事，我下樓看到原告和我媽媽，原告嘴有乾掉的血漬
    ，但忘記是左邊還是右邊，我問原告怎麼了，原告說他手舉
    不起來，我有看到原告左邊的手完全舉不起來，我罵原告說
    為何不馬上去看醫生，原告說他沒有健保卡也沒有錢，原告
    說身分證在李治諺那邊，所以我就要了李治諺的電話，我當
    天打電話給李治諺問要怎麼去找他，然後我就去李治諺那邊
    找他拿身分證，後來去健保局補辦健保卡後，送原告去童綜
    合醫院就醫等語，參以被告楊季霖於109年6月9日偵訊時，
    經檢察官提示原告診斷證明書及照片後，被告楊季霖僅表示
    ：我造成的。但是我不知道有這麼嚴重。我不知道郭丞澔有
    骨折。我當時只有打郭丞澔的背及手等語（見偵卷第144頁
    ），參以依被告楊季霖於警詢及偵訊時所述，係以拐杖鎖揮
    打原告的背及手，當時喝了酒已有醉意，則除了毆打原告之
    背及手外，其他之處亦應為被告楊季霖所不復記憶，而本院
    依原告聲請，函請臺中榮民總醫院鑑定結果，亦認病人因為
    尺骨骨折，所以尚未就醫前可將整個左手舉高，與地面超過
    90度之角度（見本院卷第325頁），足證原告所受傷勢，確
    應係被告楊季霖所造成無誤。至被告雖再辯稱：原告所提第
    2份診斷證明書，其上記載：「病患於109年2月15日於急診
    就診，下唇撕裂傷縫合5針，經急診處置後辦理住院治療」
    ，足徵原告當日上午至童綜合醫院急診前，應係在他處另受
    到「下唇撕裂傷」云云，惟查，依原告所提第1、2份診斷證
    明書（見本院卷第33、35頁影本 ），均係童綜合醫院於109
    年2月17日同日所開立，僅係第1份係表明：目前仍需住院治
    療等語，第2份則開立較為清楚之診斷（病名），參以依偵
    卷第95-101頁由警員所調現場監視錄影所翻拍之照片顯示，
    其鏡頭距離原告有相當遠之距離，難以知悉原告當時有無下
    唇撕裂傷之傷勢，惟證人郭乃菁上述證詞確表示有看到原告
    嘴有乾掉的血漬之詞，自應認原告確有受到該傷勢，故被告
    此部分所辯亦不足採。綜上，被告楊季霖確有傷害原告，並
    致原告受有左手尺骨骨折、下唇撕裂傷、頭部挫傷、背部鈍
    挫傷合併瘀腫、右小腿挫傷之傷害，足堪認定。
  ㈢按因故意或過失，不法侵害他人之權利者，負損害賠償責任
    ；不法侵害他人之身體或健康者，對於被害人因此喪失或減
    少勞動能力或增加生活上之需要時，應負損害賠償責任；不
    法侵害他人之身體者，被害人雖非財產上之損害，亦得請求
    賠償相當之金額；民法第184條第1項前段、第193條第1項、
    第195條第1項前段分別定有明文。查被告楊季霖因故意傷害
    ，致原告受有上開傷勢等情，有如前述，原告請求被告楊季
    霖賠償其因上述車禍所受損害，自均屬有據，茲就原告請求
    之金額應否准許，分述如下：
　⒈醫療費用84,835元部分：原告已提出童綜合醫院之醫療費用
    收據為證（見本院卷第97-121頁），核與原告所受傷勢相符
    ，惟就其中診斷證明書費用部分，原告計請求共1,900元（
    見本院卷第373頁原告整理之附表，不包括109年2月17日之
    診斷證明書費用部分），惟查，原告於本院審理時，僅提出
    童綜合醫院診斷證明書共3紙（見本院卷第33、35、123頁影
    本，其中本院卷第33、35頁之影本則與偵卷第83、85頁原本
    相符），各該開立日期則為109年2月17日、109年5月27日，
    故本院認僅該2日之診斷證明書之費用為有必要，其餘均無
    必要，故自應扣除其餘之診斷證明書費用1,700元，故原告
    之醫療費用請求，於83,135元部分為有理由，逾此部分則無
    理由。
　⒉不能工作損失424,600元部分：原告雖主張其職業為廚師，因
    本件受傷而無法工作，依原告請假單共請了6個月又15天，
    共193日，每日以2,200元計算，共424,600元，並提出其請
    假單（見本院卷第125頁）為證，惟查，如依原告所提109年
    2月17日之診斷證明書，其上已表明原告出院後需休養3個月
    ，（見本院卷第35頁），依其109年5月27日診斷證明書，則
    記載目前仍需休養1個月，足證原告顯係受傷後，應休養共4
    個月無誤，參以原告經本院送鑑定後，亦認未減損勞動能力
    （見本院卷第325頁），故原告自己認為需請假共193日，顯
    係原告自己主觀認定，本院認仍應以診斷證明書所載4個月
    為限，故認原告之請求於4個月，共120日，於264,000元（
    計算式：2,200×120＝264,000）為有理由，逾此部分則無理
    由。
　⒊看護費用108,000元：原告雖主張需看護共90日，每日以1,20
    0元計算，共108,000元，並提出相關收據為證（見本院卷第
    131頁），惟依上開本院卷第35、123頁診斷證明書，均僅記
    載1個月，故本院認原告請求僅在1個月，共36,000元為有理
    由，其餘為無理由。
　⒋精神慰撫金元部分：按慰藉金之賠償須以人格權遭遇侵害，
    使精神上受有痛苦為必要，其核給之標準固與財產上損害之
    計算不同，然非不可斟酌雙方之身份資力、加害程度及其他
    各種情形核定相當之數額（最高法院51年度台上字第223號
    民事裁判意旨參照）。查原告因被告楊季霖傷害，而受有上
    開傷害，且於童綜合醫院住院共4日後出院，顯見原告之身
    體及精神，確實因前開被告之過失傷害行為而受有相當痛苦
    ，爰審酌原告受傷程度，並參酌雙方稅務電子閘門財產所得
    調件明細表（見本院卷第155-158、171-174頁），斟酌兩造
    之身分、地位、經濟能力，及原告因此所受精神上痛苦之程
    度等一切情狀，認原告請求被告賠償精神慰撫金50,000元，
    尚屬適當，至超過部分則無理由，應予駁回。
  ⒊綜上以析，原告受有損失之金額合計為433,135元（計算式：
    83,135＋264,000＋36,000＋50,000＝433,135）。
  ㈣無行為能力人或限制行為能力人，不法侵害他人之權利者，
    以行為時有識別能力為限，與其法定代理人連帶負損害賠償
    責任。行為時無識別能力者，由其法定代理人負損害賠償責
    任。前項情形，法定代理人如其監督並未疏懈，或縱加以相
    當之監督，而仍不免發生損害者，不負賠償責任。民法第18
    7條第1、2項定有明文。被告楊文進為被告楊季霖之法定代
    理人，為兩造所不爭執，被告楊文進既未舉證其監督並未疏
    懈，或縱加以相當之監督，而仍不免發生損害之情形，故原
    告請求被告楊文進應與被告楊季霖連帶負責，自有理由，應
    予准許。
  ㈤按給付無確定期限者，債務人於債權人得請求給付時，經其
    催告而未為給付，自受催告時起，負遲延責任。其經債權人
    起訴而送達訴狀，或依督促程式送達支付命令，或為其他相
    類之行為者，與催告有同一之效力，民法第229條第2項定有
    明文。又遲延之債務，以支付金錢為標的者，債權人得請求
    依法定利率計算之遲延利息。但約定利率較高者，仍從其約
    定利率；應付利息之債務，其利率未經約定，亦無法律可據
    者，週年利率為5%，民法第233條第1項及第203條亦有明文
    。本件原告對被告之前揭損害賠償債權，既經原告起訴而送
    達訴狀，且兩造均同意以110年6月26日為遲延責任起算日，
    是原告請求被告楊季霖、楊文進自110年6月26日起至清償日
    止，依照年息5%計算之法定遲延利息，核屬有據，應予准許
    。
五、綜上所述，原告依侵權行為之法律關係，請求被告楊季霖、
    楊文進連帶給付原告433,135元，及自110年6月26日起至清
    償日止，按年息5%計算之利息，為有理由，應予准許，逾此
    部分請求則無理由，應予駁回。
六、本件依民事訴訟法第427條第2項第11款規定適用簡易程序所
    為被告敗訴之判決，依同法第389條第1項第3款規定，應依
    職權宣告假執行，本院並依被告聲請，宣告被告楊季霖、楊
    文進各預供擔保後得免為假執行之金額。至原告敗訴部分，
    其假執行之聲請失所附麗，應予駁回。
七、本件事證已臻明確，原告其餘提出之攻擊方法及證據，經審
    酌後核與判決結果不生影響，爰不一一論述，附此敘明。
八、結論：依民事訴訟法第436條第2項、第389條第1項第3款、
    第392條第2項、第79條，判決如主文。
中　　華　　民　　國　　111 　年　　3 　　月　　25　　日
                  沙鹿簡易庭   法  官  黃建都
以上為正本係照原本作成。
如不服本判決，應於送達後20日內，向本院提出上訴狀並表明上
訴理由，如於本判決宣示後送達前提起上訴者，應於判決送達後
20日內補提上訴理由書（須附繕本）。如委任律師提起上訴者，
應一併繳納上訴審裁判費。
中　　華　　民　　國　　111 　年　　3 　　月　　25　　日
                               書記官